臺灣板橋地方法院刑事判決　　　　　　　 94年度訴字第415號
公　訴　人　臺灣板橋地方法院檢察署檢察官
被　　　告　丙○○
公設辯護人　本院公設辯護人黃青慧
上列被告因強盜等案件，經檢察官提起公訴（94年度偵字第890
號），本院判決如下：
    主  文
丙○○攜帶兇器毀壞門扇竊盜，累犯，處有期徒刑壹年肆月。扣
案之中型固定夾及尖嘴鉗各壹支均沒收。
    事  實
一、丙○○前因竊盜案件，經本院以93年度簡字第874 號判決判
    處有期徒刑4 月確定，甫於民國93年6 月10日易科罰金執行
    完畢（構成累犯），仍不知悔改，又意圖為自己不法之所有
    ，於94年1 月4 日上午11時許，攜帶其所有客觀上足以作為
    兇器使用之中型固定夾及尖嘴鉗各1 支，至丁○○位於臺北
    縣新莊市○○街25號4 樓公寓住宅處，毀壞附著於該住宅鐵
    門上之門鎖後侵入該住宅內（侵入住宅部分未據告訴），竊
    取丁○○所有之綠色背包1 個、數位相機1 台、充電電池組
    1 組、GAME BOY遊戲機1 具、新台幣11,850元、美金137 元
    、日幣24,000元及印尼幣20元，並將竊得財物放置於前開竊
    得之綠色背包內，得手後於同日中午12時許下樓，欲逃離現
    場。適丁○○在該棟公寓25號1 樓騎樓內之製麵店上班，見
    丙○○下樓走出公寓大門時所攜帶之綠色背包係其所有，即
    向家住同公寓23號2 樓，當時正好返家經過其身旁之鄰居甲○○表示：丙○○所攜帶之綠色背包係其所有。甲○○見狀
    隨即追上前去，迨追至臺北縣新莊市○○街18號前時將丙○○攔下，詢問丙○○所持有之綠色背包何來，丙○○乃停步
    並謊稱該綠色背包係前開公寓23號5 樓之住戶所交付；丁○○在旁聞言後隨即返回前開公寓樓下按電鈴向該23號5 樓住
    戶求證，發現並無此事，丁○○乃將詢問之結果告知甲○○
    ，甲○○即伸手將丙○○雙手抓住，不讓丙○○離去，丙○○見狀便表示願將綠色背包交還，欲掙脫離開，掙扎中並不
    慎跌倒於地，適甲○○之父乙○○亦在附近，乃與甲○○共
    同將丙○○壓制於地上，嗣丙○○仍掙扎站起，甲○○仍一
    面抓住丙○○、一面大聲喊叫報警，並將丙○○壓制於臺北
    縣新莊市○○街18號斜對面之鐵門上，壓制過程中甲○○及
    乙○○因丙○○掙扎而不慎撞到旁邊之物品，致甲○○因而
    受有右手挫傷；乙○○受有左手背挫擦傷之傷害（傷害部分
    均未具告訴），嗣經不知名之圍觀群眾報警後，經警到場逮
    捕丙○○，並取回前揭遭竊財物及於丙○○外套口袋內扣得
    前揭丙○○所有供犯罪用之中型固定夾、尖嘴鉗各1 支；另
    於丙○○所騎乘之機車置物箱內扣得與本件竊盜無直接關聯
    之大型固定夾、螺絲起子各1 支。
二、案經臺北縣政府警察局新莊分局報請臺灣板橋地方法院檢察
    署檢察官偵查起訴。
    理  由
一、訊據被告丙○○就其於94年1 月4 日上午11時許，隨身帶有
    中型固定夾及尖嘴鉗各1 支，侵入丁○○住宅內竊取如事實
    欄所載之財物得逞，於同日中午12時欲逃離現場時，遭甲○○、乙○○等人抓住，嗣當場為警查獲等情，均坦白承認。
    惟辯稱：其本人並未破壞丁○○住處之門鎖，而且行竊之時
    其本人也不知道身上有帶中型固定夾及尖嘴鉗各1 支云云。
    經查：
    (一)被告前開自白部分，核與被害人丁○○之指訴（見偵查卷
      第13至15頁、本院卷第48至52頁）及證人甲○○、乙○○
      之證述相符（見偵查卷第11、12頁，本院卷第52至57頁）
      ，復有臺北縣政府警察局新莊分局搜索扣押筆錄1 份、扣
      押物品目錄表、扣押物品收據、贓物認領保管單、扣押物
      品清單各1 紙、現場照片7 幀及扣案物品照片6 幀附卷可
      稽（見偵查卷第18至20、23至26、36至39、40至42頁），
      並有中型固定夾及尖嘴鉗各1 支扣案可證；堪認被告之前
      開自白部分應與事實相符。
    (二)按刑法第321 條第1 項第3 款之攜帶兇器竊盜罪，係以行
      為人攜帶兇器竊盜為其加重條件，此所謂兇器，其種類並
      無限制，凡客觀上足對人之生命、身體、安全構成威脅，
      具有危險性之兇器均屬之，且祇須行竊時攜帶此種具有危
      險性之兇器為已足，並不以攜帶之初有行兇之意圖為必要
      ，最高法院79年台上字第5253號著有判例足資參照。是本
      件被告既不否認其本人於行竊當時隨身攜帶有中型固定夾
      及尖嘴鉗各1 支。而該中型固定夾1 支長度約23公分，最
      寬處為6.5 公分，鐵製，重量沈重；該尖嘴鉗1 支長約16
      公分，前端尖銳，為鐵製，握把部分包覆塑膠等情，業據
      本院當庭勘驗明確，並記明在卷（見本院卷第61頁），而
      持上開工具擊打、戳刺人之身體，極易產生嚴重傷害，客
      觀上足對人之生命、身體、安全構成威脅，自屬兇器無疑
      ；且該中型固定夾、尖嘴鉗各1 支重量沈重，置放於外套
      口袋內必然影響穿著之舒適感，實難諉稱不知，被告辯稱
      其本人全無知覺外套內放有前開二支工具云云，要無可信
      。是揆諸前開說明，本件被告於行竊當時既隨身攜帶兇器
      ，其行為已該當刑法第321 條第1 項第3 款之攜帶兇器竊
      盜罪，至被告辯稱其行竊當時其並非有意攜帶上開兇器，
      只是該中型固定夾及尖嘴鉗剛好放在其外套內忘記取出云
      云，縱認屬實，亦無解於其上開攜帶兇器竊盜之罪責，併
      此說明。
    (三)至被告辯稱：其本人於94年1 月4 日上午11時許，至丁○○位於臺北縣新莊市○○街25號4 樓公寓住處時，鐵門沒
      有關緊，門一拉就開了，其本人就進去翻箱倒櫃，其本人
      沒有破壞上開鐵門之門鎖云云。惟查：上開住宅之鐵門門
      鎖原本並未損壞，嗣被害人丁○○發現被告有行竊嫌疑而
      返家查看時，才發現大門門鎖有被破壞，不易開鎖，嗣經
      丁○○請鎖匠前來查看，發現門鎖確實有歪掉，有被外力
      破壞過，所以才更換新鎖等情，業據證人丁○○於偵、審
      中證述甚詳（見偵查卷第15頁、本院卷第64頁）。是本件
      被害人丁○○住處之門鎖確實遭到破壞，且同一時間係被
      告侵入丁○○住宅行竊，被告又隨身帶有固定夾、尖嘴鉗
      等工具，衡諸常情，自堪認係被告毀壞門扇行竊無疑。至
      被告前揭所辯其係於侵入丁○○住宅行竊之際，剛好發現
      鐵門沒有關緊，才拉開門進去云云，顯與常情不符，要屬
      臨訟卸飾之詞，無從採信。
    (四)綜上調查，本件事證明確，被告丙○○有攜帶兇器毀壞門
      扇竊盜之事實，堪予認定，應依法論科。
二、公訴意旨另認：被告丙○○於犯前開竊盜得手後，於94年1
    月4 日中午12時許下樓欲離開之際，適在一樓為丁○○發現
    其所持之綠色背包係其所有，嗣丁○○即向鄰居甲○○表示
    丙○○所持之綠色背包係遭其所竊，旋即由甲○○及其父親
    乙○○共同合力欲將丙○○制伏逮捕，惟丙○○竟因脫免逮
    捕而與甲○○、丙○○發生扭打，當場施以強暴行為，致使
    甲○○因而受有右手挫傷之傷害；而乙○○受有左手背挫擦
    傷之傷害，因認被告涉犯刑法第329 條之準強盜罪嫌，而有
    同法第321 條第3 款之情形，應論以同法第330 條第1 項之
    加重強盜罪云云。惟查：
    (一)按犯罪事實，應依證據認定之，無證據不得推定其犯罪事
      實；又不能證明被告犯罪者，應諭知無罪之判決，刑事訴
      訟法第154 條第2 項、第301 條第1項分別定有明文。又
      犯罪事實之認定，應憑真實之證據，倘證據是否真實尚欠
      明確，自難以擬制推測之方法，為其判斷之基礎；而認定
      犯罪事實之證據係指足以認定被告確有犯罪行為之積極證
      據而言，該項證據自須適合於被告犯罪事實之認定，始得
      採為斷罪資料，且刑事訴訟上證明之資料，無論其為直接
      或間接證據，均須達於通常一般之人均不致有所懷疑，而
      得確信其為真實之程度，始得據為有罪之認定，若其關於
      被告是否犯罪之證明未能達此程度，而有合理懷疑之存在
      ，致使無從形成有罪之確信，根據罪證有疑，利於被告之
      證據法則，即不得遽為不利被告之認定，最高法院53年台
      上字第656 號、29年上字第3105號、76年台上字第4986號
      著有判例可資參照。
    (二)再按刑法第329 條所定之竊盜以強盜論者，係指竊盜因防
      護贓物、脫免逮捕、湮滅罪證而當場施以強暴脅迫者而言
      ；若於行竊時經事主發覺持械追捕即拋棄贓物而逃，被事
      主追上用棍毆打始予還擊致成互毆，縱擊傷事主可另成其
      他罪名，究不生以強盜論之問題（最高法院45年台上字第
      1517號判決參照）。本件訊據被告丙○○堅決否認有何準
      強盜之犯行，辯稱其本人於行竊被發覺後，即被路人制伏
      ，其本人是認為不需要抓得那麼難看，才想要掙脫，掙脫
      過程中或許有些抓住他的人撞到旁邊，但其本人並沒有要
      脫免逮捕逃跑的意思等語。
    (三)經查，被告丙○○於行竊後遭被害人丁○○發覺，並經甲○○、乙○○加以攔阻逮捕時，當時甲○○請被告不要離
      開現場時，被告就沒有離開，後來丁○○確認遭竊後，被
      告即表示欲將所持綠色背包交還並離開現場，但甲○○不
      讓被告離開，並抓住被告雙手，被告並未對甲○○做什麼
      動作，只是一直往前想要離開，並且因掙扎重心不穩而跌
      倒，當時在附近的乙○○並加入甲○○將被告壓制在地上
      ，被告掙扎爬起來後，甲○○又將被告壓到旁邊鐵門上等
      情，業據證人甲○○於本院證述明確（見本院卷第53頁）
      ；而甲○○、乙○○二人所受傷勢均為手部輕微挫傷、擦
      傷，除有診斷證明書二紙、受傷照片4 幀附卷可考外（見
      偵查卷第31至34頁），復據證人甲○○於本院審理時證稱
      ：其本人與其父親乙○○所受傷勢，可能是與被告拉扯中
      ，轉來轉去，撞到旁邊的東西，例如停在旁邊的機車等語
      明確（見本院卷第65頁），堪認被告前揭所辯尚非全屬虛
      妄。再證人甲○○於本院審理時另證稱：「（問：當時你
      攔住被告丙○○，確認被告丙○○後抓住被告，當時被告
      丙○○有無攻擊你，對你施暴的行為？）沒有，被告丙○○當時只是想要掙脫離開現場而已。」等語綦詳（見本院
      卷第65頁）。綜上事證，堪認被告丙○○於行竊後遭甲○○等人攔阻逮捕時，僅有消極之掙扎，並無任何積極證據
      足資證明被告當時有對在場之人施強暴、脅迫之行為；揆
      諸前揭說明，被告所為自與刑法第32 9條準強盜罪之構成
      要件不符。從而，公訴意旨認被告涉犯刑法第329 條、第
      330 條第1 項之加重準強盜罪部分，核屬不能證明，自難
      遽論被告以上揭加重強盜罪責。
三、按扣案之中型固定夾、尖嘴鉗各1 支，在客觀上足對人之生
    命、身體、安全構成威脅，具有危險性，顯然為兇器；又被
    告所毀壞之前開門鎖係附著門扇上，為門扇之一部分，並非
    獨立於門扇以外之安全設備；是被告丙○○攜帶上開兇器毀
    越前揭門扇竊盜財物，核其所為係犯刑法第321 條第1 項第
    2 款、第3 款之加重竊盜罪。又本件不能證明被告於行竊後
    有對在場之人施強暴、脅迫之行為，其所為並不該當刑法第
    329 條之準強盜罪，已如前述，公訴意旨漏未斟酌此點，而
    認被告所為係犯刑法第329 條、第330 條第1 項之罪，尚有
    未洽，惟其基本事實同一，本院自應予審理，並變更其起訴
    法條。查被告有如事實欄所示之犯罪、科刑、執行前科，此
    有臺灣高等法院被告前案紀錄表一份附卷可按，其於有期徒
    刑執行畢後5 年內再犯本件有期徒刑以上之罪，為累犯，應
    依法加重其刑。爰審酌被告甫因竊盜案件易科罰金執行完畢
    ，竟不思痛改前非，復為本件竊盜之犯行；又其於光天化日
    之下侵入民宅，翻箱倒櫃，搜括財物，手段十分惡劣；且其
    所竊得之財物價值不菲，犯罪所生危害非輕；而其犯罪後經
    路人攔阻扭送警方，竟仍飾詞狡辯，嗣因罪證明確始坦白承
    認竊盜犯行，惟仍飾詞否認有攜帶兇器及毀壞門扇竊盜等情
    ，犯後態度並非良好等一切情狀，量處如主文所示之刑，以
    示儆懲。扣案之中型固定夾、尖嘴鉗各1 支，為被告所有供
    犯罪所用之物，已據被告供陳明確，爰均依法宣告沒收；至
    扣案之大型固定夾、螺絲起子各1 支，雖為被告所有，惟並
    非違禁物，且竊盜時並未攜帶同行，係於為警查獲時自被告
    所騎乘之機車置物箱內取出，並非供其犯本件竊盜罪所用之
    物，而與本案竊盜案件並無直接關聯等情，業據被告供述甚
    詳，爰均不宣告沒收，附此敘明。
據上論斷，應依刑事訴訟法第299 條第1 項前段、第300 條，刑
法、第321 條第1 項第2 、3 款、第47條、第38條第1 項第2 款
，判決如主文。
本案經檢察官陳孟黎到庭執行職務。
中　　華　　民　　國　　94　　年　　4 　　月　　21　　日
                  刑事第五庭審判長法　官  陳坤地
                                  法  官  潘長生
                                  法  官  許映鈞
以上正本證明與原本無異。
如不服本判決，應於送達後10日內向本院提出上訴狀（須附繕本
）。
                                  書記官　呂苗澂
中　　華　　民　　國　　94　　年　　4 　　月　　21　　日
附錄本案論罪科刑法條全文：
刑法第321條第1項第2、3款
犯竊盜罪而有左列情形之一者，處6月以上、5年以下有期徒刑：
  二、毀越門扇、牆垣或其他安全設備而犯之者。
  三、攜帶兇器而犯之者。
